臺灣嘉義地方法院民事判決
110年度嘉簡字第206號
原      告  呂學柔  
被      告  陳雪華  
上列當事人間請求損害賠償事件，原告就本院109年度嘉簡字第1
500號刑事妨害名譽案件提起附帶民事訴訟，經本院刑事庭以109
年度嘉簡附民字第68號裁定移送前來，本院於民國110年4月30日
言詞辯論終結，判決如下：
    主      文
被告應給付原告新臺幣30,000元，及自民國110年1月15日起至清
償日止，按週年利率百分之5計算之利息。
原告其餘之訴駁回。
本判決原告勝訴部分得假執行。
    事實及理由
一、原告主張：
　㈠被告曾於黃瓊惠擔任登記負責人並與原告實際經營之「晶采
    理容會館」（址設嘉義市○區○○路0段000號1樓）任職約20日
    ，於民國109年8月17日離職。因不滿原告之管理，明知上揭
    養生館未曾因老闆黃瓊惠或原告作風致發生顧客死亡或發生
    危及顧客生命之情事，竟意圖散布於眾，基於毀謗之犯意，
    於109年8月19日，在其位在嘉義市○區○○○街000巷000號住處
    內，以網際網路連接社群網站「FACEBOOK」中之「嘉義綠豆
    大小事」社團網頁，使用名稱「陳小米」，採公開模式發佈
    「各位嘉義朋友世賢路四段有家叫什麼采的養生館，那家是
    個危險地方你若要命就不要去消費要不然你怎麼死的都不知
    道這是老闆的作風」等不實內容之貼文，使該社團約11萬社
    團成員均得共聞共見，足以貶損「晶采理容會館」登記負責
    人黃瓊惠及實際經營人原告之名譽與評價，被告上開妨害名
    譽行為，業經臺灣嘉義地方檢察署檢察官以109年度調偵字
    第392號聲請簡易判決處刑。
　㈡按人格權受侵害時，得請求法院除去其侵害；有受侵害之虞
    時，得請求防止之。前項情形，以法律有特別規定者為限，
    得請求損害賠償或慰撫金。另因故意或過失，不法侵害他人
    之權利者，負損害賠償責任。故意以背於善良風俗之方法，
    加損害於他人者亦同。違反保護他人之法律，致生損害於他
    人者，負賠償責任。但能證明其行為無過失者，不在此限。
    又不法侵害他人之身體、健康、名譽、自由、信用、隱私、
    貞操，或不法侵害其他人格法益而情節重大者，被害人雖非
    財產上之損害，亦得請求賠償相當之金額。其名譽被侵害者
    ，並得請求回復名譽之適當處分。民法第18條、第184條及
    第195條第1項分別定有明文。被告明知商譽乃店家經營最為
    之重要事情，故意以損害原告所經營晶采理容會館之故意，
    109年8月19日於社群網站FACEBOOK「嘉義綠豆大小事」群組
    ，刊登原告有致顧客有死亡或發生危及顧客生命之事情，使
    顧客不敢上門，且讓警方就此事登門查核，致生上開店面無
    法經營，無法收益，損失相當嚴重，請求新臺幣（下同）20
    萬元之精神賠償。被告刊登之貼文損害名譽，誤導群組内11
    萬人，應刊登澄清道歉啟事，以回復名譽。為此，請求上開
    精神上賠償及回復名譽等語。
　㈢並聲明：⒈被告應給付原告20萬元，及自刑事附帶民事訴訟起
    訴狀繕本送達翌日起至清償日止，按週年利率5%計算之利息
    。⒉被告應於社群網站FACEBOOK刊登如刑事附帶民事訴訟起
    訴狀附件所示道歉內容七日。⒊原告願供擔保，請准宣告假
    執行。
二、被告則以：109年度嘉簡字第1500號刑事判決之事實，我沒
    有要爭執，臉書的內容我早就刪除了，之前我有在臉書刊登
    2星期的道歉內容，又把道歉內容刪除了，我沒有截圖，後
    來我有在4月29日在臉書刊登道歉內容，有「嘉義綠豆人」
    臉書社團道歉聲明貼文截圖可證，但現在我沒辦法進入該社
    團打開道歉內容給原告看，我身體不好，單親又要養小孩，
    我沒辦法賠償原告那麼多錢等語。並聲明：原告之訴駁回。
三、得心證之理由：
  ㈠原告主張被告有妨害名譽侵權行為之事實，業經本院調閱本
    院109年度嘉簡字第1500號刑事卷宗查核屬實，並有本院100
    9年度嘉簡字第1500號、110年度簡上字第34號刑事判決在卷
    可稽，復為被告所不爭執，自堪信為真實。
　㈡按因故意或過失，不法侵害他人之權利者，負損害賠償責任
    ；不法侵害他人之身體、健康、名譽、自由、信用、隱私、
    貞操，或不法侵害其他人格法益而情節重大者，被害人雖非
    財產上之損害，亦得請求賠償相當之金額。其名譽被侵害者
    ，並得請求回復名譽之適當處分，民法第184條第1項前段及
    第195條第1項分別定有明文。又按非財產之損害賠償係以人
    格權遭遇侵害，使精神上受有痛苦為必要，其核給之標準固
    與財產上損害之計算不同，然非不可斟酌雙方身分資力與加
    害程度，及其他各種情形核定相當之數額（最高法院51年台
    上字第223號判決參照）。被告前述妨害名譽行為，致原告
    名譽權受有損害，被告自應負損害賠償責任。是以，原告本
    於侵權行為之法律關係，請求被告給付精神慰撫金，自屬有
    據。本院參酌財產所得調件明細表所示兩造之財產狀況，並
    衡量兩造之學歷、身分地位、經濟能力、家庭狀況、被告加
    害情形，及原告所受精神上痛苦等一切情狀，認原告請求精
    神慰撫金應以3萬元為適當。又被告所為前述妨害名譽行為
    ，業經本院刑事庭判處罪刑確定，該判決書於宣判後即公布
    於司法院網站上，任何人均得上網檢索觀覽或引用之，原告
    亦可連結、援引判決內容、結果於上開臉書社團或於其他社
    群軟體上予以說明澄清，即足以達到回復原告名譽權之效果
    。而被告稱其誹謗言論事後已刪除乙節，此為原告所不爭，
    被告並已提出「嘉義綠豆人」臉書社團道歉聲明之貼文截圖
    ，有該貼文截圖附卷可稽，且本院已判命被告給付慰撫金，
    原告名譽權遭侵害所受損害業已獲得適當回復填補，原告請
    求被告於社群網站FACEBOOK刊登如刑事附帶民事訴訟起訴狀
    附件所示道歉內容七日，即難認有必要，此部分請求應予駁
    回。
　㈢綜上所述，原告依侵權行為之法律關係，請求被告給付3萬元
    ，及自刑事附帶民事訴訟起訴狀繕本送達翌日即110年1月15
    日起至清償日止，按週年利率5%計算之利息，為有理由，應
    予准許；逾此範圍之請求，則無理由，應予駁回。
四、本件事證已臻明確，兩造其餘攻擊防禦方法，核與判決結果
    不生影響，爰不逐一論述。
五、本判決原告勝訴部分，係依民事訴訟法第427條訴訟適用簡
    易程序為被告敗訴之判決，依同法第389條第1項第3款規定
    ，應依職權宣告假執行。原告雖陳明願供擔保請准宣告假執
    行，不過係促使本院發動職權為假執行之宣告，本院就原告
    此部分聲請無庸為准駁之諭知。
六、本件原告提起刑事附帶民事訴訟，由本院刑事庭依刑事訴訟
    法第504條第1項之規定裁定移送前來，依同條第2項規定，
    依法免徵第一審裁判費，且本件訴訟繫屬期間亦未增生訴訟
    費用，尚無訴訟費用負擔問題，併此敘明。
中　　華　　民　　國　　110 　年　　5 　　月　　14　　日
                  臺灣嘉義地方法院嘉義簡易庭
                                  法　官　孫偲綺
以上正本係照原本作成。
如對本判決上訴，須於判決送達後20日內向本庭（嘉義市文化路
308之1號）提出上訴狀（均須按他造當事人之人數附繕本）。如
委任律師提起上訴者，應一併繳納上訴審裁判費。
中　　華　　民　　國　　110 　年　　5 　　月　　14　　日
                                  書記官  李珈慧